臺灣臺南地方法院刑事判決　
110年度交易字第551號
公  訴  人  臺灣臺南地方檢察署檢察官
被      告  李侑蓁


選任辯護人  何建宏律師
            林育弘律師
被      告  楊菁菁



上列被告等因過失傷害案件，經檢察官提起公訴（110年度偵字
第9047號），因被告等於本院審理中就被訴事實為有罪之陳述，
經本院裁定以簡式審判程序審理並判決如下：
    主  文
李侑蓁汽車駕駛人，無駕駛執照駕車，因過失傷害人，處拘役捌
拾日，如易科罰金，以新台幣壹仟元折算壹日。
楊菁菁因過失傷害人，處拘役貳拾日，如易科罰金，以新台幣壹
仟元折算壹日。
    事  實
一、李侑蓁未考領有得駕駛普通重型機車之駕駛執照，竟於民國
    109年10月1日12時18分許騎乘車牌號碼000-000號普通重型
    機車，沿臺南市新化區健康路60巷由東北往西南方向行駛，
    行經臺南市新化區健康路60巷與健康路交叉路口時，本應注
    意轉彎車應禮讓直行車先行，而依當時天氣晴朗、日間自然光線
    、路面乾燥、無缺陷等情形，並無不能注意之情事，竟疏未
    注意而逕行左轉，適有楊菁菁騎乘車牌號碼000-0000號普通
    重型機車，沿臺南市新化區健康路由東南往西北方向，行經
    上開路口處，本應注意車前狀況及減速慢行，而依當時情狀，
    客觀上並無不能注意之情形，竟疏於注意及此，而貿然直行，
    且李侑蓁、楊菁菁均因王喬立（過失傷害部分，經撤回告訴
    ）駕駛車牌號碼000-0000號自用小客車，在禁止臨時停車之
    臺南市○○區○○路00號前停車，行車視線皆遭王喬立上開違規
    停放之車輛阻擋，均疏未注意彼此行車路線，雙方因而發生
    擦撞，致楊菁菁受有左肘鷹嘴突粉碎性骨折及橈骨頭骨折、
    左手遠端橈骨骨折和左上頷竇壁骨折之傷害；李侑蓁受有四
    肢多處擦挫傷之傷害。
二、案經楊菁菁、李侑蓁訴由臺南市政府警察局新化分局報告臺
    灣臺南地方檢察署檢察官偵查起訴。
    理  由
一、本件被告楊菁菁、李侑蓁所犯為死刑、無期徒刑、最輕本刑
    為3年以上有期徒刑以外之罪，亦非屬高等法院管轄之第一
    審案件，其於審理程序進行中，先就被訴事實為有罪之陳述
    ，經法官告知簡式審判程序之旨，並聽取公訴檢察官之意見
    後，依刑事訴訟法第273條之1第1項、第273條之2等規定，
    裁定進行簡式審判程序，且不受同法第159條第1項、第161
    條之2、第161條之3、第163條之1及第164條至第170條所規
    定證據能力認定及調查方式之限制，合先敘明。
二、上揭犯罪事實，業據被告楊菁菁、李侑蓁於本院審理時坦承
    不諱（參見本院卷第96頁），並有道路交通事故現場圖、道
    路交通事故調查報告表㈠、㈡、臺南市政府警察局新化分局交
    通分隊道路交通事故現場暨車損照片32張、監視器翻拍照片
    2張各件附卷可稽（參見警卷第47頁、第49頁至第51頁、第5
    3頁至第85頁）。另告訴人李侑蓁因本件車禍受有四肢多處
    擦挫傷之傷害；告訴人楊菁菁受有左肘鷹嘴突粉碎性骨折及
    橈骨頭骨折、左手遠端橈骨骨折和左上頷竇壁骨折等傷害等
    情，亦分別有衛福部臺南醫院新化分院診斷證明書及國立成
    功大學醫學院附設醫院中文診斷證明書各1紙在卷存參（參
    見警卷第37頁、第39頁），綜此，本件事證明確，被告楊菁
    菁、李侑蓁過失傷害犯行均堪認定，自應依法論科。
三、按汽車駕駛人，無駕駛執照駕車、酒醉駕車、吸食毒品或迷
    幻藥駕車、行駛人行道或行經行人穿越道不依規定讓行人優
    先通行，因而致人受傷或死亡，依法應負刑事責任者，加重
    其刑至二分之一，道路交通管理處罰條例第86條第1項定有
    明文；又前開規定，係就刑法第284條前段之過失傷害罪之
    基本犯罪類型，對於加害人為汽車駕駛人，於從事駕駛汽車
    之特定行為而符合上開規定情形時，因而致人受傷或死亡之
    特殊行為要件予以加重處罰，已就上述刑法第284條前段犯
    罪類型變更之個別犯罪行為予以加重，而成另一獨立之罪名
    ，自屬刑法分則加重之性質（最高法院99年度臺非字第198
    號判決參照）。另按汽車駕駛執照為駕駛汽車之許可憑證，
    道路交通安全規則第50條第1項前段定有明文；除依該規則
    第61條規定，汽車駕駛人取得高一級車類之駕駛資格者，准
    其駕駛較低等級車類之車輛外，應按其取得何等級車類之駕
    駛執照，駕駛該相當等級車類之車輛，不得持較低等級車類
    之駕駛執照，駕駛較高等級之車類；若有違反上述規定，因
    其不具備所駕駛車類之相當汽車駕駛人資格，於法應認與無
    駕駛執照者同，始符合道路交通安全維護之立法本旨。是道
    路交通管理處罰條例第86條第1項所稱之汽車駕駛人「無照
    駕車」，除同條例第21條第1項第1款之「未領有駕駛執照駕
    車」外，應包括持較低等級車類之駕駛執照，而駕駛較高等
    級之車類在內（最高法院85年度台上字第2942號刑事判決參
    照）。查本件被告李侑蓁於事故時僅領有得駕駛輕型機車之
    駕駛執照，然所騎乘之交通工具則為普通重型機車等情，業
    經其於警詢中自承在卷，並有證號查詢機車駕駛人、中華電
    信車號查詢機車駕駛人資料各1份附卷可考（參見警卷第11
    頁、第99頁、第101頁）；是被告李侑蓁於本案中係越級駕
    駛普通重型機車，業已該當於道路交通管理處罰條例第86條
    第1項所稱之汽車駕駛人無照駕車之規定。從而被告李侑蓁
    無駕駛執照駕車，因過失肇致本件交通事故，使告訴人楊菁
    菁因而受傷，核其所為係犯道路交通管理處罰條例第86條第
    1項、刑法第284條前段之汽車（包括機車）駕駛人無駕駛執
    照駕車過失傷害罪，起訴意旨認被告李侑蓁係犯刑法第284
    條前段之過失傷害罪，尚有未洽，惟其基本事實同一，自應
    由本院依法變更法條審究之，併此敘明。另核被告楊菁菁所
    為係犯刑法第284條前段之過失傷害罪。又被告楊菁菁、李
    侑蓁於肇事後，犯罪未被有偵查權之公務員或機關發覺前，
    即向據報到場處理之警員表明其等係肇事車輛之駕駛人而自
    首，並坦承犯行進而接受裁判一節，有臺南市政府警察局新
    化分局交通分隊道路交通事故肇事人自首情形紀錄表2份存
    卷（參見警卷第133頁、第135頁），爰均依刑法第62條前段
    減輕其刑，被告李侑蓁部分先加後減之。爰審酌被告楊菁菁
    、李侑蓁駕車本應遵守交通規則，竟疏未注意，肇致本件交
    通事故發生、被告楊菁菁、李侑蓁就本件車禍之過失責任程
    度、同案被告王喬立就本案車禍之發生，亦有相當之過失、
    告訴人李侑蓁、楊菁菁所受傷害之程度、被告楊菁菁、李侑
    蓁犯後均坦承犯行，然因和解金額意見不同而未能達成和解
    之情事；並斟酌被告楊菁菁、李侑蓁之品行、智識程度、家
    庭及生活狀況（均詳卷）等一切情狀，分別量處如主文所示
    之刑，並均諭知易科罰金之折算標準。
據上論斷，應依刑事訴訟法第273條之1第1項、第299條第1項前
段、第300條，道路交通管理處罰條例第86條第1項，刑法第284
條前段、第62條前段、第41條第1項前段，刑法施行法第1條之1
，判決如主文。
本案經檢察官盧駿道到庭執行職務。
中　　華　　民　　國　　110 　年　　11　　月　　30　　日
                  刑事第九庭  法　官  卓穎毓
以上正本證明與原本無異。
如不服本判決應於收受本判決後20日內向本院提出上訴書狀，並
應敘述具體理由。其未敘述上訴理由者，應於上訴期間屆滿後20
日內向本院補提理由書狀（均須按他造當事人之人數附繕本）「
切勿逕送上級法院」。 
　　　　　　　　　　　　　　　書記官   歐慧琪
中　　華　　民　　國　　110 　年　　11　　月　　30　　日
附錄本案論罪科刑法條全文
道路交通管理處罰條例第86條
汽車駕駛人，無駕駛執照駕車、酒醉駕車、吸食毒品或迷幻藥駕
車、行駛人行道或行經行人穿越道不依規定讓行人優先通行，因
而致人受傷或死亡，依法應負刑事責任者，加重其刑至二分之一
。
中華民國刑法第284條
因過失傷害人者，處1年以下有期徒刑、拘役或10萬元以下罰金
；致重傷者，處3年以下有期徒刑、拘役或30萬元以下罰金。